【裁判字號】    97,台上,5100
【裁判日期】    971009
【裁判案由】    違反毒品危害防制條例
【裁判全文】
最高法院刑事判決            九十七年度台上字第五一００號
上  訴  人  甲○○
選任辯護人  蘇精哲律師
            徐建光律師
            王建元律師
上列上訴人因違反毒品危害防制條例案件，不服台灣高等法院高
雄分院中華民國九十五年一月三日第二審判決（九十四年度上訴
字第一六○一號，起訴案號：台灣高雄地方法院檢察署九十四年
度偵字第三五七四號），提起上訴，本院判決如下：
    主  文
原判決撤銷，發回台灣高等法院高雄分院。
    理  由
本件原判決撤銷第一審之科刑判決，改判依想像競合犯關係從一
重論處上訴人甲○○販賣第一級毒品（累犯）罪刑（處有期徒刑
十年六月），固非無見。
惟查：(一)毒品危害防制條例所謂販賣毒品罪，不以販入後復行賣
出為必要，只要以營利為目的，將毒品販入或賣出，有一於此，
其販賣毒品之犯罪即告完成。故行為人於販入毒品之初或賣出之
時，是否有營利之意圖，攸關該罪成立與否之認定，事實審法院
對於此項主觀意圖之有無，自應詳予調查認定，於判決事實詳加
記載，並於理由欄內敘明其所憑之證據及心證理由，始為適法。
原判決事實認定上訴人平日即有施用第一級毒品海洛因及第二級
毒品甲基安非他命之習慣，因其以木工為業，收入不豐，無法支
應其施用毒品之龐大花費，乃思販賣毒品牟利，乃於民國九十四
年一月中旬某日，以新台幣（下同）二萬五千元之價格，購得甲
基安非他命一批，同時以十七萬元購買海洛因ㄧ批，分裝後伺機
販賣等情。然上訴人辯稱其毒癮很深，購入之毒品係供自己施用
，而其被查獲時所採之尿液，經檢驗結果，呈嗎啡及甲基安非他
命陽性反應（見第一審卷第九八頁），顯見其確有施用第一級毒
品海洛因及第二級毒品甲基安非他命之惡習，則其販入之海洛因
及甲基安非他命是否全供出售牟利？主觀上究竟有何營利之意圖
？何以其販入毒品之初，即有轉行賣出營利之意圖，而非如檢察
官所指事後始起營利販賣之意？原判決理由並未敘明，尚嫌理由
不備。(二)有罪之判決書，對被告有利之證據不採納者，應說明其
理由，為刑事訴訟法第三百十條第二款所明定。故有罪判決書對
於被告有利之證據，如不加採納，必須說明其不予採納之理由，
否則即有判決不備理由之違誤。原判決以上訴人以木工為業，每
月收入約四萬元，除家用開支外，應無餘裕，認無可能僅供自己
施用，即囤積大量毒品等語。惟證人即上訴人之女唐淑玲於第一
審到庭結證，稱其兄弟姊妹三人每人每月給上訴人五千元等語（
見第一審卷第一二○頁），另證人林瑞勇於第一審亦證稱曾借款
予上訴人等情（見第一審卷第一一一至一一九頁），前述證言，
如何不足採為上訴人有利之證明，原判決並未說明其理由，亦有
未合。(三)扣案標示ＳＯＬＯＰＳ５０之電子磅秤一台及夾鏈袋二
十一大袋，與販入無關，而原判決亦未認定上訴人曾經賣出毒品
，如上訴人販賣毒品之犯行成立，上開物品亦屬預備供犯罪所用
之物，原判決認該磅秤及夾鏈袋為上訴人所有，供販賣第一、二
級毒品所用之物，依毒品危害防制條例第十九條第一項前段之規
定，宣告沒收，尚有未合。以上或為上訴意旨所指摘，或為本院
得依職權調查之事項，應認原判決有撤銷發回更審之原因。
據上論結，應依刑事訴訟法第三百九十七條、第四百零一條，判
決如主文。
中    華    民    國  九十七  年    十    月    九    日
                      最高法院刑事第十二庭
                          審判長法官  石  木  欽
                                法官  陳  世  淙
                                法官  洪  佳  濱
                                法官  呂  丹  玉
                                法官  段  景  榕
      本件正本證明與原本無異
                                      書  記  官
中    華    民    國  九十七  年    十    月   十七   日
                                                      Ｅ


司法院資訊處製作；財團法人民間司法改革基金會備份。
